【裁判字號】    89,交訴,102
【裁判日期】    890707
【裁判案由】    業務過失致死
【裁判全文】
臺灣高雄地方法院刑事判決                        八十九年度交訴字第一二號
    公  訴  人  臺灣高雄地方法院檢察署檢察官
    被      告  甲○○
右列被告因業務過失致死案件，經檢察官提起公訴（八十九年度偵字第九一六六號）
，本院判決如左：
    主  文
甲○○從事業務之人，因業務上之過失致人於死，處有期徒刑拾月。
    事  實
一、甲○○考領有普通大貨車駕駛執照，受僱於林居清從事販賣魚羹為業，平日須駕
    駛小貨車載送魚羹到店裡販賣，係以駕駛為其附隨業務之人，民國（下同）八十
    九年四月二十二日上午八時三十分許，駕駛車牌號Ｓ７─六二三三號自小貨車，
    沿高雄縣大寮鄉過溪村速限為每小時六十公里之產業道路，由東往西方向行駛，
    行經昭上幹四十七號前無號誌產業道路交岔路口前，本應減速慢行，作隨時停車
    之準備，且其明知在其行進方向之左前方無號誌交岔路口旁建有農家灌溉用磚造
    建物馬達房，周圍種植有香蕉林，視線不佳，尤應注意減速慢行，確認其右側確
    無來車始能謹慎通過，而肇事當時係白天，有自然光線，再依其智識、能力亦無
    能注意之情事，詎於行經該交岔路口時，竟疏未減速慢行，仍以近六十公里之時
    速疾駛，適有未配戴安全帽之陳向騎乘ＶＷＷ─ＯＯ七號輕型機車（公訴人誤為
    重型機車）由北往南駛至該無號誌交岔路，亦疏未注意車前狀況及減速慢行，甲
    ○○於通過前揭無號誌交岔路口時見狀，緊急煞車，惟已煞避不及，所駕駛之小
    貨車左前保險桿及左前門撞及陳向所騎乘之ＶＷＷ─ＯＯ七號輕型機車，致陳向
    人、車倒地，受有顱內出血、顱骨骨折之傷害，經送醫後延至同日下午二時三十
    分許不治身亡。甲○○肇事後，除協助將陳向送上救護車送醫外，留在肇事現場
    ，向據報前來處理，而尚不知孰為肇事者之高雄縣警察局林園分局昭明派出所警
    員劉明仁主動坦承駕車肇事，並接受本院之裁判。
二、案經高雄縣警察局林園分局報請台灣高雄地方法院檢察署檢察官偵查起訴。
    理  由
一、訊據被告對於駕駛小貨車在右揭時、地撞及被害人陳向所騎乘之機車，致陳向人
    、車倒地，受有顱內出血、顱骨骨折之傷害，經送醫不治身亡之事實，均供認不
    諱，核與被害人陳向之子乙○○於警訊時指訴之情節相符，復有道路交通事故調
    查報告表、肇事現場照片六幀附在警卷可資佐證；被害人陳向確因本件車禍而顱
    內出血、顱骨骨折不治身亡之事實，亦經檢察官督同法醫師相驗屬實，製有相驗
    屍體證明書、驗斷書、勘驗筆錄附在相驗卷可按，被告自白顯與事實相符，堪可
    採信。
二、按行車速度，依標誌之規定，無標誌者，在郊外道路時速不得超過六十公里；又
    行經無號誌交岔路口時，應減速慢行，作隨時停車之準備，道路交通安全規則第
    九十三條第一第一項第一款、第四款分別定有明文。此為汽車駛人之被告所應注
    意之義務，依前揭道路交通事故調查報告表所載，及肇事現場照片所示，肇事路
    段係產業道路，肇事地點係在無號誌交岔路口，肇事當時係白天有自然光線，路
    面鋪有柏油，乾燥無缺陷，雖在被告行進方向之左前方無號誌交岔路口旁建有農
    家灌溉用磚造建物馬達房，周圍種植有香蕉林，視線不佳，惟如減速謹慎慢行至
    交岔路口，仍可得知左、右來車狀況，交通安全仍可確保。而被告於本院審理時
    自承每日行經該處約有半年之久，則前揭路況應為被告所熟悉，是在主客觀上，
    均無被告所不能注意之情事。而被告因小自貨車煞車所遺留於柏油（即瀝青）路
    面之煞車痕長達十七、四公尺，有前揭道路交通事故調查報告表可憑，依交通部
    道路交通安全督導會所訂頒「一般公路汽車煞車距離、行車速度對照表」中一年
    至三年乾燥瀝清路面換算結果，被告當時行車之速度為每小時近六十公里無訛。
    雖依前揭道路交通安全規則第九十三條第一項第一款之規定，汽車在郊外道路上
    ，原則上得以時速六十公里之速度行駛，惟於行近交岔路口時，仍應依同條項第
    四款之規定減速慢行，乃被告仍以時速近六十公里之速度通過，其於行經無號誌
    交岔路口時，疏未注意減速慢行甚為明顯，是被告之駕駛行為有過失灼然明甚。
    雖被害人陳向於行經無號誌交岔路口時，亦疏未注意車前狀況，併減速慢行，對
    本件交通事故之發生同有過失，惟被告既有過失，是被害人之過失僅得資為對被
    告量刑時之參考，被告之刑責難免。被害人之死亡既係因被告之行為所造成，則
    被告之行為與被害人之死亡間即有相當之因果關係，從而事證明確，被告犯行已
    堪認定。
三、被告係受僱於林居清從事販賣魚羹為業，平日須駕駛小貨車載送魚羹到店裡販賣
    ，此經其自承在卷，是其係以駕駛為其附隨業務之人，核其所為，係犯刑法第二
    百七十六條第二項之從事業務之人，因業務上之過失致人於死罪。被告肇事後，
    於據報前來處理之高雄縣警察局林園分局昭明派出所警員劉明仁抵達現場，尚不
    知孰為肇事者，而對在場之人詢問時，主動告知係其駕車肇事，此經證人即前揭
    警員劉仁到院證述在卷，嗣並接受本院之裁判，應依刑法第六十二條前段自首之
    規定減輕其刑。爰審酌被告犯後坦承犯行，態度良好，前此並無犯罪前科，有台
    灣高等法院被告全國前案紀錄表在卷可憑，素行尚佳，教育程度為高級職業學校
    畢業，被害人陳向疏未注意車前狀況，及減速慢行，又未配戴安全帽就本件交通
    事故之發生及擴大亦同有過失，及被告迄未賠償損害等一切情事，量處如主文所
    示之刑。
據上論斷，應依刑事訴訟法第二百九十九條第一項前段、刑法第二百七十六條第二項
、第六十二條前段、罰金罰鍰提高標準條例第一條前段，判決如主文。
本案經檢察官劉玲興到庭執行職務
中      華      民      國      八十九      年      七      月    七    日
                                  臺灣高雄地方法院交通法庭
                                      法  官 李  嘉  興
右正本證明與原本無異。
如不服本判決，應於判決送達後十日內，向本院提出上訴狀。
                                      書記官 莊  正  岳
中      華      民      國      八十九      年      七      月    七    日
附錄本判決論罪之法條
刑法第二百七十六條第二項：
從事業務之人，因業務上之過失犯前項之罪者，處五年以下有期徒刑或拘役，得併科
三千元以下罰金。


司法院資訊處製作；財團法人民間司法改革基金會備份。
